臺灣臺南地方法院民事判決　　　　　　　100年度訴字第956號
原　　　告　黃雅琴
訴訟代理人　羅宗賢律師
　　　　　　黃華齡
被　　　告　陳怡芳
　　　　　　陳怡伶
前二人共同
訴訟代理人　陳律印
上列當事人間請求分割共有物事件，經本院於民國100年12月15
日言詞辯論終結，判決如下：
    主      文
兩造共有坐落臺南市○○區○○段533地號面積76.90平方公尺土
地，及其上門牌號碼臺南市○○區○○路449巷13號房屋 （含臺
南市○○區○○段527建號建物全部及未保存登記建物全部） 均
予以變賣，所得價金按兩造應有部分比例分配予各共有人。
訴訟費用由新臺幣壹萬零肆佰陸拾元，由被告陳怡芳、陳怡伶各
負擔新臺幣參仟肆佰捌拾柒元，其餘由原告負擔。
    事實及理由
一、原告主張略以：坐落臺南市○○區○○段533地號面積76.90
    平方公尺土地， 及其上門牌號碼臺南市○○區○○路449巷
    13號房屋 （含臺南市○○區○○段527建號建物全部及未保
    存登記建物全部，與前揭土地合併簡稱系爭房地）為兩造共
    有，兩造三人之應有部分各均為3分之1。兩造對於系爭房地
    並無不分割之特約，且無因使用目的不能分割之情形，惟對
    於分割方法迄今仍未能達成協議，爰依民法第823條第1項及
    第824條第2項規定，請求將系爭房地變價分割，並將價金依
    應有部分比例分配予共有人，並聲明求為判決如主文所示。
二、被告方面：
（一）希望以合理價錢購買系爭房地原告之應有部分，或由原告
      以合理價錢購買被告之應有部分。
（二）原告訴請分割之系爭房地，原為被告等自幼成長之處所，
      係家母一生辛勞積蓄所購得，後轉予被告等三姊弟所共有
      ，且家母日前仍居於此，惟因經濟狀況劇變，致輾轉為原
      告以拍賣程序取得三分之一系爭房地所有權，此實因情勢
      所迫，非被告等所願見。
（三）本件訴訟發生後與原告協調過程中，原告竟提議欲以其購
      得3分之1系爭房地所有權價格， 即約新臺幣（下同）130
      萬元為標準，向被告等購入剩餘系爭房地之所有權，且原
      告亦表示，若被告等欲購回其所有之三分之一系爭房地所
      有權，則需以市價220萬元購買 （系爭房地市價約為原告
      法拍購得價格之2倍），如此提議，被告實無法苟同。
（四）本件訴訟發生後，被告擔憂若遭變價拍賣，依拍賣現況及
      目前經濟拮据之狀況，恐難於短時間為家母覓得棲身之處
      ，惟探詢民法及相關法規之立法精神，獲知就共有物分割
      為裁判時，將一併考量共有人之意願和共有物之性質、使
      用現狀、經濟效用等，為適當合理並且公平之判斷，是懇
      請鈞院明鑑，駁回原告之訴，以維平凡百姓之安定生活。
三、得心證之理由：
（一）按各共有人除共有物之使用目的不能分割或契約訂有不分
      割之期限者外，得隨時請求分割共有物；共有物之分割，
      依共有人協議之方法行之，分割之方法，不能協議決定者
      ，法院得因任何共有人之聲請，命為左列之分配：一、以
      原物分配於各共有人。二、變賣共有物，以價金分配於各
      共有人，民法第823條第1項及第824條第2項定有明文。本
      件原告主張系爭房地為兩造共有，兩造三人之應有部分均
      為3分之1，而系爭房地並無不能分割之情形，且共有人又
      無不分割之特約，惟對於分割方法迄未能達成協議之事實
      ，業據提出土地登記謄本、建物登記簿謄本及地籍圖謄本
      為憑，且為被告所不爭執，堪信為真實。從而，原告依前
      揭規定，請求分割系爭房地，並無不合，應予准許。
（二）查：系爭房地之房屋部分為一透天五層樓房屋，樓梯皆設
      於屋內非獨立於各層之外，進出必須經由室內共用之樓梯
      始能對外聯繫，其出入僅有一門戶，顯不適於原物分割；
      若以原物分割，日後任一共有人如欲出售其分得部分，亦
      因欠缺獨立使用性而不易完成交易，此種分割方式不僅不
      符合經濟效用之外，且有損及完整性，勢必破壞系爭建物
      使用現狀，造成日後使用上困難，無法發揮經濟上之利用
      價值。是原告主張變價分割，不失為解決目前共有狀態之
      方法，爰變價分割如主文第1項所示。
四、本件判決基礎已臻明確，兩造其餘攻擊、防禦方法與舉證及
    被告辯稱一時無法覓得另行居住處所等情，經審核結果並不
    能動搖判決基礎，且與本件事實認定無涉，自無庸一一贅述
    ，附此敘明。
五、據上論結，原告之訴，為有理由，依民事訴訟法第385條第1
    項前段、第78條、第80條之1、第85條第1項但書，判決如主
    文。
中    華    民    國   100    年    12    月    29    日
                          臺灣臺南地方法院民事第二庭
                                法  官  王 獻 楠
上為正本，係照原本作成。
如不服本判決，應於本判決送達後20日內提出上訴狀（須按他造
當事人之人數附繕本），如委任律師提起上訴者，應一併繳納上
訴審裁判費。
中    華    民    國   100    年    12    月    29    日
                                書記官  李 鎧 安